【裁判字號】    89,訴,962
【裁判日期】    890919
【裁判案由】    毒品危害防制條例
【裁判全文】
臺灣臺中地方法院刑事判決                        八八十九年度訴字第九六二號
    公  訴  人  臺灣台中地方法院檢察署檢察官
    被      告  甲○○
    選任辯護人  曾耀聰
右列被告因毒品危害防制條例案件，經檢察官提起公訴（八十八年度偵字第一九五七
三號），本院判決如左：
    主  文
甲○○連續販賣第一級毒品，處有期徒刑拾年。扣案之海洛因拾壹包（淨重壹伍點零
參公克，毛重貳拾點伍玖公克）沒收銷燬之，犯罪所得之財物新台幣柒仟元沒收之，
如全部或一部不能沒收時，以其財產抵償之。
    事  實
一、甲○○曾於民國（下同）八十三年間，因肅清煙毒條例案件，經台灣高等法院台
    中分院判處有期徒刑四年，復於八十五年間，再因肅清煙毒條例案件，經本院判
    處有期徒刑三年四月，二案接續執行，甫於八十七年十月七日假釋出監（嗣經撤
    銷假釋），於假釋中，仍不知悔改，復基於意圖營利之概括犯意，自民國八十八
    年起，由其在獄中結識之友人乙○○先以甲○○所有號碼０四─二三八─五六七
    八、代號六六六號之傳呼公司電話聯絡甲○○，再由甲○○回打乙○○0000
    000000號之行動電話，聯絡見面之時間、地點之方式，連續在台中市○○
    路與崇德路口附近，以一小包新台幣（下同）二千元或三千元之代價，販賣第一
    級毒品海洛因予乙○○，前後共三次，得款共七千元。嗣於八十八年九月一日，
    乙○○於台中市○○區○○路九八○巷九弄七號住所為台中縣警察局豐原分局警
    員搜索查獲，乙○○坦承曾有施用毒品海洛因之犯行，並供出所施用之海洛因是
    向綽號「阿明」之人購得，同意配合員警查獲「阿明」到案。經警授意由乙○○
    撥打上開甲○○○四一二三八─五六七八代號六六六之電話傳呼公司，留下其行
    動電話00000000000號電話號碼，甲○○隨即回電，乙○○在電話中
    佯稱要購買海洛因，經多次聯繫後約妥在台中市○○路與松竹路口交易，而於同
    日（九月一日）晚上七時十分許，甲○○駕駛車牌號碼Ｒ九─九二一三號自用小
    客車依約至台中市○○區○○路三段一○○○號「長生加油站」前時，經乙○○
    當場指認甲○○即為綽號「阿明」之人，埋伏在旁之台中縣警察局豐原分局警員
    即上前逮捕甲○○而未遂，並自其車內扣得供販賣之第一級毒品海洛因十一包（
    淨重一五‧０三公克，毛重二０‧五九公克、純質淨重一二‧七九公克），第二
    級毒品安非他命（鑑驗淨重共十二‧九一三公克）、現金八萬三千元，再帶同甲
    ○○至台中縣潭子鄉○○村○○路○段十五巷十一號十樓其住所執行搜索，扣得
    其所有藏放於同居女友謝佩芸（另案偵辦）身上供己施用之海洛因一包（淨重一
    ‧三四公克，毛重二‧二八公克）及安非他命（鑑驗淨重五‧三八五六公克）、
    施用毒品工具一批。
二、案經台中縣警察局豐原分局報請臺灣臺中地方法院檢察署檢察官偵查起訴。
    理  由
一、訊據被告甲○○矢口否認有販賣第一級毒品海洛因予乙○○之犯行，辯稱：有拿
    過一、二次海洛因給乙○○施用，沒有收錢，查獲之毒品是自己要施用的云云，
    經查：
    （一）被告甲○○於八十八年間，連續販賣第一級毒品海洛因予乙○○供其施用
          之事實，業據證人乙○○迭於警訊、偵查及本院八十九年五月十三日調查
          時到庭結證屬實。按乙○○與被告前係於獄中服刑時結識之朋友，雙方並
          無怨隙，業據被告與乙○○一致供明在卷，而按販賣第一級毒品乃法定刑
          為死刑、無期徒刑之重罪，衡情乙○○實無惡意構陷被告入此重罪之理。
          況依毒品危害防制條例第十六條規定，誣指他人犯該條例之罪者，處以其
          所誣告之罪之刑，本院於調查時，經告知乙○○上開規定後，証人乙○○
          仍具結証稱其施用之毒品係購自被告無訛，再佐以其配合員警佯稱欲購毒
          品呼叫被告前來時，被告確攜帶毒品依約前往，再再可徵其証詞洵非子虛
          。雖證人乙○○於警訊中證稱向「阿明」購買多次海洛因，每次二千元，
          與嗣後於偵查証稱向被告購買三次海洛因，每次二千元及於本院調查時證
          述向被告購買三次海洛因，每次二、三千元，所述之購買次數及金額略有
          不同，然就甲○○連續販賣第一級毒品海洛因予其施用乙節，證人乙○○
          始終為一致之供述，而苟如証人有誣陷被告之意，其大可始終為相同之供
          述，是其所以如此，無非係受答訊之精確度、記憶深淺等因素所影響，尚
          難執此認証人指訴不實。而依乙○○於本院調查及審理時陳稱：應該是向
          被告購買三次，每次二、三千元不等，警訊筆錄記載購買十餘次有誤等語
          ，自應以其於本院時較為清楚明確之証詞為可採。
    （二）次查，證人乙○○為警查獲後，供出所施用之海洛因購自被告，經警授意
          由乙○○打被告之傳呼電話佯稱欲購海洛因，嗣被告依約前往時，經林家
          任指認，為埋伏之警員查獲，當場自被告駕駛車號Ｒ九─九二一三號之自
          用小客車內扣得海洛因十一包（鑑驗淨重一五‧０三公克、毛重二０‧五
          九公克）、安非他命（淨重一二‧九一三公克）等毒品，此業據証人林家
          任及查獲警員馬富華於本院審理時一致供述明確，而上開扣得之毒品經送
          檢驗結果，確係海洛因及安非他命無訛，分別有法務部調查局八十八年十
          月二十二日第00000000號鑑定通知書、憲兵司令部刑事鑑驗中心
          八十九年六月二十八日（八九）綱得字第０八五一七號鑑驗通知書在卷可
          稽。被告雖辯稱毒品是向綽號「阿德」之人購得，欲供自己施用云云，然
          按上開查扣之毒品數量甚鉅，顯逾供一人日常吸食之份量，並均已分裝成
          小包，且一般施用毒品之人無不將毒品藏放於不易發覺之處以避免為警查
          獲，本案查獲被告之地點為加油站前，為人車往來頻繁之處所，時間為晚
          上七時十分許，亦非夜深人靜之時，被告豈有隨身攜帶大量分裝完畢之毒
          品前往赴約之理？再者，被告復於八十八年十一月一日晚上七時二十分許
          ，在台中縣神岡豐洲路二六五巷巷口為警臨檢查獲，再度於其所駕駛之Ｒ
          九─九二一三號車內扣得海洛因十三包（合計淨重一八‧四四公克，毛重
          二二‧九九公克）（此部分由台灣台中地方法院檢察署檢察官以被告涉犯
          施用第一級毒品罪嫌起訴，經本院以八十八年度訴字第二三八二號判決判
          處被告有期徒刑十月，並諭知上開扣得之海洛因十三包沒收銷燬之，有判
          決書影本一份在卷可稽），被告於短短數月間，一再為警查獲隨身持有大
          量分裝毒品，如謂其均係供己施用，孰能置信？
    （三）再按販賣毒品海洛因係違法行為，非可公然為之，亦無公定之價格，不論
          任何包裝，均可任意分裝增減分量，而每次買賣之價量，亦可能隨時依雙
          方間之關係深淺、資力、需求量及對行情之認知、來源是否充裕、查緝是
          否嚴緊，購買者被查獲時供述購買對象之可能性風險之評估等，因而異其
          標準，並機動調整，非可一概而論，販賣之利得除經坦承犯行或價量俱臻
          明確外，委難察得實情，販賣之人從價差或量差中牟利方式雖異，其意圖
          營利之非法販賣行為則一；本案証人乙○○於本院八十九年五月二十三日
          調查時明確供承向被告購買海洛因均是一手交錢、一手交貨等語，且被告
          與乙○○二人非屬至親，當無可能甘冒重典而按購入價格轉售而毫無利得
          ，更無可能辛苦為之調貨，且依証人所約定時地，專程送毒品予証人而未
          收取對價、免費供其施用之理。是被告辯稱係免費送乙○○施用及乙○○
          嗣於本院審理時附和被告之詞改稱被告均未向伊收錢云云，無非分係事後
          卸飾及迴護被告之詞，均無足採。被告有營利之意圖，灼然明甚。是事證
          明確，被告右揭販賣海洛因之犯行洵堪認定。
二、核被告甲○○所為，係犯毒品危害防制條例第四條第一項之販賣第一級毒品罪。
    被告為販賣海洛因而持有海洛因之低度行為為販賣之高度行為所吸收，不另論罪
    。被告為警查獲之該次，其雖依約攜帶毒品前往，然該次乙○○原無買受海洛因
    之意，其虛與被告買賣毒品，意在協助警察辦案，且海洛因亦尚未交付，應屬販
    賣未遂。被告先後販賣海洛因既遂及未遂之犯行，時間緊接，所犯係構成要件相
    同之罪，顯係基於概括之犯意為之，應依連續犯之規定論以一販賣既遂罪，惟法
    定刑為死刑或無期徒刑，依法不得加重。查被告所犯販賣第一級毒品罪，其法定
    刑為死刑或無期徒刑，惟被告僅販賣三次，販賣所得僅七千元（詳後述）、販售
    對象僅其友人乙○○，其販賣次數、人數及數量均不多，所得亦少，犯罪所生實
    害尚非甚重，情輕法重，尚堪憫恕，本院認如予宣告法定最低刑度，猶嫌過重，
    爰依刑法第五十九條之規定酌減其刑。爰審酌被告犯罪之動機、目的、前已有毒
    品案件之前科，於假釋中再犯販賣毒品罪，且犯後矢口否認犯行，惟其販賣之次
    數僅有三次，對象僅有一人等一切情狀，就其所犯量處如主文所示之刑。又証人
    乙○○於本院調查時陳稱向被告購買海洛因三次，三次價格不一，每次二、三千
    元，實際每次買賣價格已不復記憶，致本院無從查知被告販賣海洛因之確實所得
    ，爰依証人所供述，從輕推算為七千元（次數三次，其中二次依二千元計算，一
    次依三千元計算），雖未據扣案，但不能証明業已不存在，依毒品危害防制條例
    第十九條第一項之規定宣告沒收之，如全部或一部不能沒收時，以其財產抵償之
    。自被告車上扣得之海洛因十一包（淨重一五‧０三公克，毛重二０‧五九公克
    ），係被告持有供販賣之毒品，均依毒品危害防制條例第十八條第一項前段之規
    定宣告沒收銷燬之。至於在被告女友謝佩芸身上扣得之海洛因一包（淨重一‧三
    四公克，毛重二‧二八公克），被告雖坦承為其所有，惟辯稱該包海洛因是其自
    行施用所用，而查該次查獲地點為被告之住所，且同時扣得施用毒品工具一批，
    顯見被告確有於該處施用毒品無訛，則被告辯稱該包海洛因為其自身施用乙節尚
    屬可採，是以該包海洛因及扣得之施用工具一批均應在其涉犯施用第一級毒品之
    案件中另行處理，爰不在此宣告沒收銷燬之或沒收。又於被告車上扣得之現金八
    萬三千元，被告堅稱是與其姑姑經營飲食店之盈餘，亦查無其他積極証據足資認
    定係被告所有犯本罪所用或所得之物，爰不予諭知沒收。至車上扣得之安非他命
    （鑑驗淨重共十二‧九一三公克）及於其住處扣得之安非他命（鑑驗淨重五‧三
    八五六公克），雖係毒品危害防制條例所規定之第二級毒品，惟因與本案無關，
    爰亦不在此宣告沒收銷燬之，附此敘明。
據上論斷，應依刑事訴訟法第二百九十九條第一項前段，毒品危害防制條例第四條第
一項、第十八條第一項前段、第十九條第一項，刑法第十一條前段、第五十六條、第
五十九條，判決如主文。
中      華      民      國      八十九      年     九     月    十九    日
                                      臺灣臺中地方法院刑事第二庭
                                              法  官  吳  幸  芬
右正本證明與原本無異。
如不服本判決，應於送達後十日內向本院提出上訴狀(須附繕本)，上訴於台灣高等
法院台中分院。
                                              書記官
中      華      民      國      八十九      年     九     月    十九    日
毒品危害防制條例第四條第一項
製造、運輸、販賣第一級毒品者，處死刑或無期徒刑，處無期徒刑者，得併科新台幣
一千萬元以下罰金。


司法院資訊處製作；財團法人民間司法改革基金會備份。
